---
title: "Adult Census Income Dataset EDA 1 (Part1)"
author: "Daniel Kim"
date: "`r format(Sys.time(), '%Y-%m-%d')`"
output: 
    html_document:
      toc : true
      toc_depth : 5
---

```{r setup, include=FALSE}
knitr::opts_chunk$set(echo = TRUE, fig.align = "center", message=F, warning=F, cache=T)
```


```{r message = FALSE, warning = FALSE, echo=FALSE}
library(ez)
library(ggplot2)
library(nlme)
library(pastecs)
library(reshape2)
library(WRS)
library(clinfun)
library(pgirmess)
library(car)
library(tidyverse)
# install.packages('mvoutlier')
library(mvoutlier)
library(gmodels)
library(MASS)
library(nlme) # 다층모형을 위해
library(QuantPsyc)
library(boot)
# install.packages('epiDisplay')
library(epiDisplay)
library(knitr)
# install.packages('mlogit')
library(mlogit)
library(plotly)
library(curl)
library(gridExtra)
```

## Data Loading

\ 이번 포스트에서는 Adult 라는 데이터에 대해 탐험해보려 합니다. 왜 EDA를 하려고 하냐면 이 데이터를 가지고 추후 로지스틱 회귀분석을 해 보려 하기 때문입니다. 이 Adult 데이터는 인구통계학적으로 수입에 대한 주제를 고찰해 볼 수 있는 데이터입니다. Adult Census Income 데이터라고도 합니다. 

\ 먼저 데이터를 받으셔야 합니다. 항상 분석의 첫 단계는 데이터를 수집하는 일입니다. 그런데 이것이 실무에선 여간 만만한 일이 아닙니다. 대부분 분석을 위한 데이터들은 보안이라는 벽 때문에 직접 접근이 어렵고 막상 수많은 행정절차를 걸쳐 데이터를 만질 수 있는 곳에 입성(?)하게 되더라도 정말 말도 안되게 마구 DB에 쑤셔넣어진 쓰레기 데이터들과 만나게 되는 것이 현실입니다. 바로 그러한 좌절 속에서 데이터 전처리를 해 분석을 할 수 있는 데이터를 얻게 된다는 것은 데이터 분석가에겐 천국을 만난 기분이 들게 하는 일입니다.
 

\ 이번 포스트에선 그런 전처리가 말끔하게 이미 다 되어있는 데이터를 가지고 하는 간단한 로지스틱 회귀분석을 해보려 합니다. [UCI Machine Learning](https://archive.ics.uci.edu/ml/index.php) 이라는 사이트에서 Adult 데이터를 받아보도록 하겠습니다.
 
\ 다음의 코드를 실행하면  adult라는 데이터를 다운받아 adult.csv 파일로 저장할 수 있습니다.

```
adult <- read.csv('https://archive.ics.uci.edu/ml/machine-learning-databases/adult/adult.data', 
                  header = F, 
                  strip.white = T)

names(adult) <- c('age', 'workclass', 'fnlwgt', 'education', 'education_num', 'marital_status', 
                  'occupation', 'relationship', 'race', 'sex', 'capital_gain', 'capital_loss', 
                  'hours_per_week', 'native_country', 'wage')

adult %>% write_csv('adult.csv')
```

\ 저장된 데이터를 불러와 adult라는 변수에 담아보겠습니다. 그리고 adult 데이터의 대략적인 구조도 glimpse() 함수를 사용해 알아보겠습니다.

```{r, message=FALSE}
adult <- read_csv('./data/adult.csv')
adult %>% glimpse()

adult$occupation <- as.character(adult$occupation)
```

 \ 이 데이터는 모두 32,561명의 성인들에 대한 데이터입니다. 총 변수의 개수는 15개입니다. 
 
## EDA

### age
 
 \ 먼저 첫 번째 변수인 age부터 고찰해 보겠습니다. age는 나이입니다.
 
```{r, fig.height=5, fig.width=8}
 adult %>% 
  ggplot(aes(x = 0, y = age)) + geom_jitter(color = 'steelblue', alpha = .3) + geom_boxplot(alpha = .5) +
  stat_summary(geom="text", fun.y=quantile,
               aes(label=sprintf("%1.1f", ..y..)),
               position=position_nudge(x=0.33), 
               size=4.5) +
  ylab("Age(나이)") +
  theme_minimal() +
  theme(axis.title.x=element_blank(),
        axis.text.x=element_blank(),
        axis.ticks.x=element_blank()) -> p1

adult %>%
  ggplot(aes(age)) + geom_histogram(fill = "steelblue", colour = 'white') + 
  xlab("Age(나이)") + theme_minimal() -> p2

grid.arrange(p1, p2, ncol = 2, widths = c(.4, .6))
```


 \ 사분위수 중 Q1(lower quartile)은 28세이고 Q3(upper quartile)은 48세입니다. Q2(median)은 37세입니다. 대략 주로 많은 데이터가 25~45세 사이에 분포되어 있습니다. 특이하게도 90세가 되는 데이터가 히스토그램 꼬리부분에서 발견되어지네요...

\ 이제 나이와 중산층 여부와의 관계를 시각화해 보겠습니다.

```{r}
adult %>%
  ggplot(aes(age,fill = wage)) +
  geom_histogram( colour = 'white') + 
  scale_fill_manual(values = c('steelblue', 'red'), aesthetics = 'fill') +
  theme_minimal() + theme(legend.position = 'none') -> p1
```


```{r, fig.width=8}
adult %>%
  ggplot(aes(age, fill=wage)) +
  geom_density(alpha = .5) +
  scale_fill_manual(values = c('steelblue', 'red'), aesthetics = 'fill') +
  theme_minimal() -> p2

grid.arrange(p1, p2, ncol = 2, widths = c(.45, .55))
```

\ 물론 전체적으로 $<=50K$인 사람들이 $>50K$인사람들보다 많지만 오른쪽 그래프에서 볼 수 있듯이 나이에 따른 밀도분포의 상대적인 크기는 서로 다릅니다. 약 30대 초반부터 60대 초반 까진 중산층 이상의 수입을 얻는 사람들의 나이에 대한 상대적인  비율이 더 많습니다. 하지만 60대 초반 이후부터는 중산층 이상의 소득을 얻는 사람들의 비율이 그렇지 못한 사람들의 비율보다 더 낮습니다.


### workclass
 
 \ 두 변째 변수는 `workclass` 입니다. 먼저 얼마나 많은 종류의 workclass가 있고 각각의 종류의 빈도는 얼마나 되는지 알아보도록 하겠습니다.
 
```{r}
adult %>%
  filter(workclass != '?') %>% # 데이터에 '?'가 있어 제외시켰습니다.
  count(workclass) -> work_class_freq_df ; work_class_freq_df
```
 
 
```{r}
work_class_freq_df %>%
  ggplot(aes(workclass, n)) + geom_bar(stat = 'identity', fill = 'steelblue') + coord_flip() + theme_minimal()
```


\ `Private`이라는 workclass가 가장 많네요. Private...?? 무슨 의미지?? 일반적인 사기업을 다니는 사람들이 제일 많다는 것인가? 궁금하지만 분석을 위해 넘어가도록 하겠습니다. 다음에 시간이 허락하면 무슨 뜻인지 찾아보도록 하겠습니다.

\  그런데 이렇게 보니까 각 workclass에서 income이 $>50K$가 얼마나 많은 비율을 보이는가가 궁금해 졌습니다. 이를 시각화 해보도록 하겠습니다.

```{r}
adult %>%
  filter(workclass != '?') %>% # 데이터에 '?'가 있어 제외시켰습니다.
  count(workclass, wage) %>%
  group_by(workclass) %>%
  mutate(per_group_sum = sum(n)) %>%
  mutate(y_label = n/per_group_sum*100) %>%
  mutate(y_label = round(y_label, 1)) -> df_1

df_1 %>%
  mutate(v_adjust = ifelse(wage == "<=50K", n+1500, n-1500)) -> df_2

df_2 %>%
  ggplot(aes(workclass, n, fill = wage)) + geom_bar(stat = 'identity') + 
  geom_text(aes(y = v_adjust, label = y_label), vjust = 0, colour = 'black', angle = 0) +
  theme_minimal() +
  scale_fill_manual(values = c('steelblue', 'red'), aesthetics = 'fill') +
  coord_flip() -> p5; ggplotly(p5)
```


```{r}
df_1 %>%
  ggplot(aes(workclass, n, fill = wage)) + geom_bar(stat = 'identity', position = 'fill') +
  theme_minimal() +
  geom_text(aes(y = n, label = y_label), vjust = 0, colour = 'black', position = position_fill(vjust = .5)) +
  scale_fill_manual(values = c('steelblue', 'red'), aesthetics = 'fill') +
  coord_flip() -> p6; ggplotly(p6)
```


 \ `Self-emp-inc` 인 workclass에서 $>50K$인 비율이 가장 높게 나타납니다. 
 
 
### fnlwgt

 \ `fnlwgt`는 `final weight`의 약자입니다. 각각의 데이터들이 전체 인구수를 고려했을때 곱해질 수 있는 가중치를 의미합니다. `fnlwgt`를 모두 더해볼까요?
 
```{r}
adult$fnlwgt %>% sum()
```
 
 \ 6,179,373,392 약 62억이 되는 수인데 연구자는 이를 전체 인구수로 보았던 것 같습니다. 첫 번째 데이터의 fnlwgt는 77,516인데 이는 나이가 39세이고 국가직 공무원이며 학사 학위를 가지고 미혼인 남성 등등의 조건을 가진 사람의 전체 인구수 고려한 가중치를 77,516로 두었음을 의미합니다.

```{r}
adult$fnlwgt[1]
```
 
 
```{r}
adult[1, ]
```
 
 
 \ 그런데 우리의 추후 목적은 `wage`라는 변수를 예측하는 것입니다. 상식적으로 인구통계학적 가중치가 이를 예측하는데 그리 도룸이 될 것 같지는 않습니다.
 
```{r}
adult %>%
  mutate(wage_num = ifelse(wage == "<=50K", 0, 1)) -> df_test

cor(df_test$wage_num, adult$fnlwgt)
```
 
 \ 위의 결과에서 보듯이 `wage`와 `fnlwgt`과의 상관계수를 알아보면 거의 0입니다. 그래서 이 변수를 분석에 그리 도움이 되지 않을 것입니다. 이 변수를 데이터에서 제외시키도록 하겠습니다.
 
```{r}
adult$fnlwgt <- NULL
```

### education & education_num

 \ 다음으로는 `education` 변수와 `education_num`에 대해 알아보겠습니다.

```{r}
adult$education %>% unique()
```

```{r}
adult$education_num %>% unique()
```

 \ `education` 변수와 `education_num` 변수는 학위등급과 학년에 대한 정보입니다. 이 둘은 서로 매칭이 되어 있습니다.
 
```{r}
adult %>%
  select(education, education_num) %>%
  distinct() %>%
  arrange(education_num) -> df_tmp; df_tmp
```

\ 일단 `education` 범주형 번수의 순서가 엉망이네요...이를 해결하게 위해 범주형 변수의 `level`를 재지정해야 합니다. 아래와 같은 순서로 재지정하려 합니다.

```{r}
lev_nm <- df_tmp$education %>% as.character()
lev_nm
```

```{r}
adult$education <- factor(adult$education, levels = lev_nm)
adult$education %>% head()
```

\ 레벨이 잘 지정되어진 것 같습니다.^^

\ 위애서 해 보았던 것처럼 각 학위등급 및 중산층 여부의 빈도 분포를 막대그래프를 이용해 표현해보도록 하겠습니다.

```{r}
adult %>%
  count(education, wage) %>%
  ggplot(aes(education, n, fill = wage)) +
  geom_bar(stat = 'identity') +
  scale_color_manual(values = c('steelblue', 'red'), aesthetics = 'fill') +
  ylab("Persons") +
  theme_minimal() +
  theme(axis.title.y = element_blank()) +
  coord_flip() -> p; ggplotly(p)
```

\ 중산층여부에 대한 비율이 궁금해 이를 좀 더 시각적으로 부각시켜 표현하갰습니다.

```{r}
adult %>%
  count(education, wage) %>%
  group_by(education) %>%
  mutate(total_each_n = sum(n)) %>%
  mutate(ratio_each_edu_wage = round(n / total_each_n*100, 1)) -> df_tmp

df_tmp %>%
  ggplot(aes(education, n, fill = wage)) +
  geom_bar(stat = 'identity', position = 'fill') +
  scale_color_manual(values = c('steelblue', 'red'), aesthetics = 'fill') +
  ylab("Ratio") +
  theme_minimal() +
  coord_flip() -> p_tmp; ggplotly(p_tmp)
```

\ 상식적인 발견일 수 있지만 학위가 높을수록 중산층 비율이 아닌 비율보다 높아지는 것을 알 수 있습니다. 그런데 education 변수와 educaiton_num 변수는 그 의미가 동일하므로 분석모델을 만드는 데 이 두 가지 변수를 모두 사용할 필요는 없을 것 같습니다. 분석에서는 범주형 변수보다는 숫자형 변수가 더 다루기 수월하므로 차후 분석을 위해 education 변수를 제거하도록 하겠습니다.

```{r}
adult$education <- NULL
```
### marital_status

 \ marital_status 변수는 범주형(factor) 변수입니다.

```{r}
adult$marital_status %>% levels()
```

 \ marital_status(범주형 변수)와 목적변수인 wage(범주형 변수)와의 관계를 파악할 땐 위 education 변수의 EDA처럼 막대그래프를 이용하는게 좋을 것 같습니다.
 
```{r}
adult %>%
  count(marital_status, wage) %>%
  ggplot(aes(marital_status, n, fill = wage)) +
  geom_bar(stat = 'identity') +
  scale_color_manual(values = c('steelblue', 'red'), aesthetics = 'fill') +
  ylab("Persons") +
  theme_minimal() +
  theme(axis.title.y = element_blank()) +
  coord_flip() -> p; ggplotly(p)
```
 
 \ 위의 그래프에서 Marreid-AF-spouse는 Marreid Armed Force spouse의 약자이고 군에 배우자가 있는 경우를 의미합니다. Marreid-cil-spouse는 Marreid civillian spouse의 약자이고 군에 배우자가 없는 경우를 의미합니다. (Married-spouse-absent의 의미는?? 아직 잘 모르겠습니다.)

```{r}
adult %>%
  count(marital_status, wage) %>%
  group_by(marital_status) %>%
  mutate(total_each_n = sum(n)) %>%
  mutate(ratio_each_wage = round(n / total_each_n*100, 1)) -> df_tmp

df_tmp %>%
  ggplot(aes(marital_status, n, fill = wage)) +
  geom_bar(stat = 'identity', position = 'fill') +
  scale_color_manual(values = c('steelblue', 'red'), aesthetics = 'fill') +
  ylab("Ratio") +
  theme_minimal() +
  coord_flip() -> p; p
```



 \ 결혼을 하고 현재 배우자가 있는 경우가 중산층일 경우가 많습니다. 결혼을 하지 않거나 이혼을 하거나 혹은 별거 중인 사람들의 소득이 그렇지 않은 경우에 비에 낮아보입니다. 역시 잘 살려면 결혼을 해야...;;;

### occupation

```{r}
adult$occupation %>% unique()
```

\ 직업에 대한 정보들이 있네요. 여기서 자세한 의미를 확인해보지는 않겠습니다. 위와 같이 데이터의 분포만을 확인하겠습니다.그런데 이번에는 직업에 대한 구분이 모두 15개이고 그 중에는 "?"라는 값도 보입니다. 분석을 좀 더 간단히 하기 위해 좀 더 카테고리를 간단히 해 보겠습니다.

\ 저는 case_when()이라는 함수를 참 좋아합니다. 제가 원하는데로 특정 값들을 바꾸어줄 수 있기 때문입니다. 다음의 코드를 잘 보시고 잘 익히신다면 분명 언젠가 도움이 되실 겁니다.

\ 저는 다른 분석사례를 참고하여 다음과 같이 직업에 대한 카테고리를 White-Collar, Blue-Collar, Service, Professional, Other/Unknown 등 5가지로 단순화 시켰습니다. 이는 분석자가 임의하는 하는 것이여서 왜 이렇게 해야만 하는가에 대한 특별한 이유가 있는 것이 아닙니다. 전 단지 분석을 좀 더 단순하게 하고 싶어서 이렇게 해 본 것 뿐입니다.

```{r}
adult %>%
  mutate(occupation = as.character(occupation)) %>%
  mutate(occupation = case_when(
    occupation %in% c("Adm-clerical", "Exec-managerial") ~ "White-Collar",
    occupation %in% c("Craft-repair", "Farming-fishing", "Handlers-cleaners", 
                      "Machine-op-inspct", "Transport-moving") ~ "Blue-Collar",
    occupation %in% c("Other-service", "Priv-house-serv", 
                      "Protective-serv", "Tech-support") ~ "Service",
    occupation %in% c("Prof-specialty") ~ "Professional",
    occupation %in% c("?", "Armed-Forces") ~ "Other/Unknown",
    TRUE ~ as.character(occupation)
  )) -> adult
```

```{r}
adult$occupation %>% table()
```

\ 이제 이 데이터를 다른 변수들에서 했던 것 처럼 시각화해 보도록 하겠습니다.

```{r}
adult %>%
  count(occupation, wage) %>%
  ggplot(aes(occupation, n, fill = wage)) +
  geom_bar(stat = 'identity') +
  scale_color_manual(values = c('steelblue', 'red'), aesthetics = 'fill') +
  ylab("Persons") +
  theme_minimal() +
  theme(axis.title.y = element_blank()) +
  coord_flip() -> p; p
```


```{r}
adult %>%
  count(occupation, wage) %>%
  group_by(occupation) %>%
  mutate(total_each_n = sum(n)) %>%
  mutate(ratio_each_wage = round(n / total_each_n*100, 1)) -> df_tmp

df_tmp %>%
  ggplot(aes(occupation, n, fill = wage)) +
  geom_bar(stat = 'identity', position = 'fill') +
  scale_color_manual(values = c('steelblue', 'red'), aesthetics = 'fill') +
  ylab("Ratio") +
  theme_minimal() +
  coord_flip() -> p; p
```

\ `Professional` 직업군이 중산층 비율이 가장 높네요. 역시 직업은 전문직이 최고인가 봅니다. 

\ 이번 포스트에서는 7가지의 변수에 대한 EDA를 진행해보았습니다. 포스트가 너무 길어져 나머지 변수 즉
"relationship", "race", "sex", "capital_gain", "capital_loss", "hours_per_week", "native_country" 변수들에 대한 EDA는 다음 포스트에서 이어 가도록 하겠습니다. 

```{r}
adult %>% write_csv('./data/adult_1.csv')
```








